【裁判字號】    99,台上,3496
【裁判日期】    990609
【裁判案由】    妨害性自主
【裁判全文】
最高法院刑事判決            九十九年度台上字第三四九六號
上  訴  人  甲○○
選任辯護人  吳奎新律師
上列上訴人因妨害性自主案件，不服台灣高等法院中華民國九十
七年五月二十二日第二審更審判決（九十七年度上更(一)字第一０
號，起訴案號：台灣板橋地方法院檢察署九十五年度偵字第九０
九二號），提起上訴，本院判決如下：
    主  文
上訴駁回。
    理  由
按刑事訴訟法第三百七十七條規定，上訴於第三審法院，非以判
決違背法令為理由，不得為之。是提起第三審上訴，應以原判決
違背法令為理由，係屬法定要件。如果上訴理由書狀並未依據卷
內訴訟資料，具體指摘原判決不適用何種法則或如何適用不當，
或所指摘原判決違法情事，顯與法律規定得為第三審上訴理由之
違法情形，不相適合時，均應認其上訴為違背法律上之程式，予
以駁回。本件上訴人甲○○上訴意旨略稱：(一)、刑法第二百二十
七條第一項對於未滿十四歲之男女為性交之罪，其被害人係未滿
十四歲之人為犯罪之構成要件，是行為人主觀上對此年齡須有認
識，方足以構成犯罪。本件原判決關於上訴人主觀上對於Ａ女（
真實姓名、年籍詳卷）實際年齡未滿十四歲之事實是否知情一節
，並未於理由內論述，有理由不備之違誤。(二)、原判決所認定民
國○十○年八月十五日在Ａ女○○縣○○市性交部分，斯時上訴
人正在同縣○○工廠上班，能否利用有限時間來回○○與○○，
頗有疑義。而被告有緘默權，無據實陳述或自證清白之義務，上
訴人為被告，所自承與Ａ女親吻、擁抱之詞，不得作為判斷上訴
人犯罪之證據。且親吻與擁抱，不必然發生性交關係，原判決遽
予認定上訴人對於Ａ女為性交行為，採證違法等語。
惟查：(一)、刑法第二百二十七條第一項對於未滿十四歲之男女為
性交罪，並不以行為人明知被害人為未滿十四歲之人為必要，上
訴意旨(一)關於上訴人主觀上認知之爭執，殊無足取。(二)、被告固
有保持緘默權，惟此非不可放棄之權利，其基於訴訟上答辯權，
本得放棄保持緘默之權利，如其放棄緘默，所為陳述仍非不得作
為證據。本件上訴人為答辯之目的，所為其與Ａ女交往情形之陳
述，原審採為認定事實之依據，於法並無不合。上訴意旨(二)指為
採證違法，要屬無據。(三)、原審依憑Ａ女之指訴，佐之以上訴人
左上臂靠近肩膀處有四、五公分疤痕、台北縣立醫院受理疑似性
侵害事件驗傷診斷書以及上訴人所承認兩人親暱關係之情，予以
憑信，乃事實審適法之職權行使，難謂違背經驗法則或論理法則
。而○十○年九月七日凌晨一時三十分許，上訴人與Ａ女在Ａ女
住處同床而睡，被突然返家之Ｂ女（即Ａ女之母）發現之際，苟
Ａ女未曾與上訴人發生性交關係，二人僅止於上訴人所謂「親吻
、擁抱」而已，則Ａ女向其母矢口否認或極力解釋以維護上訴人
猶恐不及，豈有於其母詢問之下，直認性交之理。益見原審憑信
Ａ女之言，並不違經驗法則或論理法則。上訴意旨(二)任指為違法
，難謂為適法上訴第三審之理由。(四)、至於上訴人所舉待證不在
場之證據，故能證明上訴人於○十○年八月十五日、三十一日均
值夜班，上班時間往返工廠與Ａ女住處（即○○縣○○鄉與○○
市），殊非可能一節，則Ａ女所述與上訴人性交之時間，故與事
實不合。然原審依憑上訴人上班情形，認Ａ女關於時間之記憶稍
見差錯，業已認定上訴人本件犯罪時間為「○十○年八月中旬某
日二十一時許及三十一日二十二時十分許」，核與上訴人上班時
間，並不生衝突。上訴意旨(二)仍執原不在場之證據作爭執，並不
能推翻原判決事實之認定。(五)、綜上，上訴意旨徒憑己意或就原
判決已有說明之事項，或就原審判斷證據證明力之合法職權行使
，漫指其違法，重為單純事實上之爭執，難謂係適法上訴第三審
之理由，其上訴違背法律上之程式，應予駁回。
據上論結，應依刑事訴訟法第三百九十五條前段，判決如主文。
中    華    民    國  九十九  年    六    月    九    日
                      最高法院刑事第五庭
                          審判長法官  林  秀  夫
                                法官  宋      祺
                                法官  陳  祐  治
                                法官  林  瑞  斌
                                法官  李  英  勇
本件正本證明與原本無異
                                      書  記  官
中    華    民    國  九十九  年    六    月   十五   日
                                                      v

司法院資訊處製作；財團法人民間司法改革基金會備份。
